【裁判字號】    98,上訴,3394
【裁判日期】    981111
【裁判案由】    毒品危害防制條例等
【裁判全文】
臺灣高等法院刑事判決                98年度上訴字第3394號
上  訴  人  臺灣臺北地方法院檢察署檢察官
上  訴  人
即  被  告  甲○○
                    樓（
選任辯護人  王永春律師
上列上訴人因被告毒品危害防制條例等案件，不服臺灣臺北地方
法院98年度重訴字第10號，中華民國98年7 月30日第一審判決（
起訴案號：臺灣臺北地方法院檢察署98年度偵字第4584號），提
起上訴，本院判決如下：
    主  文
原判決關於製造第二級毒品及定應執行刑部分，均撤銷。
甲○○製造第二級毒品，處有期徒刑肆年，扣案如附表壹編號第
一、二、五號、附表貳編號第一、三號所示之第二級毒品，均沒
收銷燬之，扣案如附表壹編號第四、六至五十五號、附表貳編號
第四至三十一號所示之物及上開沒收銷燬含大麻毒品成分物品之
包裝物，均沒收。
其他上訴駁回。
上開撤銷改判部分及上訴駁回部分所處之刑，應執行有期徒刑肆
年陸月，扣案如附表壹編號第一、二、五號、附表貳編號第一、
三號所示之第二級毒品，均沒收銷燬之，扣案如附表壹編號第四
、六至五十五號、附表貳編號第四至三十一號所示之物及上開沒
收銷燬含大麻毒品成分物品之包裝物，均沒收。
    事  實
一、甲○○明知大麻係毒品危害防制條例第2條第2項第2 款所列
    之第二級毒品，不得任意製造、運輸；且大麻種子為行政院
    依懲治走私條例第2條第3項授權公告之「管制物品項目及其
    數額」所列甲項第4 款之管制進出口物品，不得私運進口。
    竟意圖供栽種之用，於民國（下同）96年8 月21日出境，前
    往荷蘭，購入大麻種子一盒，同月29日入境時，運輸大麻種
    子1 盒（約50粒至80粒種子）入境。另基於製造第二級毒品
    大麻之犯意，於97年3 月起，接續自書籍、電腦網路網站學
    習栽種大麻技術之知識，在其開設位於臺北縣新店市○○路
    110巷47號4樓之「泰瑞陶藝工作坊」內，培植栽種大麻，以
    製造第二級毒品大麻，並於97年年底起，在臺北縣新店市○
    ○路147巷43號6樓位址內，接續栽種大麻，並於不詳時間，
    接續製造第二級毒品大麻成品，以供施用，並曾將製成品提
    供他人試用（轉讓部分未據起訴）。迨至98年2月13日上午9
    時30分許，經警持臺灣臺北地方法院核准之搜索票，分別在
    甲○○位於臺北縣新店市○○路110巷49號17樓住處及47號4
    樓其開設之「泰瑞陶藝工作坊」（下稱第1 現場）內，當場
    查獲第二級毒品大麻10包（合計淨重2886.66 公克）、大麻
    花27罐及1包（合計淨重350.84公克)、大麻花2包(警秤共重
    36公克）、大麻根、莖、泥土（淨重1220.80 公克）、大麻
    種子44粒（合計淨重0.76公克）、大麻植株215 株、廣告看
    板1 片及其所有供栽種製造大麻所用之相關書籍及簿冊、大
    麻種子說明卷頁、大麻分裝盒、農用藥劑、培養水、培養植
    物棉、培養有機土、除濕機、空氣清淨機、電風扇、鍍鉻工
    作架、照射燈、鏟子、種子營養素、植物活力素及培養水、
    培養器皿容器、種植大麻器皿、盆栽底座、二氧化碳鋼瓶、
    噴水器（詳如附表壹）等物。另於同日下午5 時40分許，在
    臺北縣新店市○○路147巷43號6樓（下稱第2 現場）查獲第
    二級毒品大麻6包（合計淨重2898.68公克）、大麻根、莖、
    泥土（淨重649.07公克）、大麻花35包（合計淨重468.54公
    克）、大麻種子4756粒（合計淨重73. 97公克）及其所有供
    栽種製造大麻所用之培養盆土、照射燈、抽風機、研磨器、
    溫度計、電子秤、培養水、培養植物棉、培養器具、計時器
    、包裝盒、裝設大麻盒、紙張切割台1台、封口機1台（詳如
    附表貳）等物，甲○○為警查獲後即於偵查中坦承犯行。
二、案經行政院海岸巡防署北部地區巡防局移請臺灣臺北地方法
    院檢察署檢察官偵查起訴。
理  由
壹、證據能力部分：
    按被告以外之人於審判外之言詞或書面陳述，除法律有規定
    者外，不得作為證據；法院或檢察官得囑託醫院、學校或其
    他相當之機關、團體為鑑定，或審查他人之鑑定，並準用第
    203條至第206條之1 規定；其須以言詞報告或說明時，得命
    實施鑑定或審查之人為之，刑事訴訟法第159條第1項、第20
    8條第1項分別定有明文。是法院或檢察官依刑事訴訟法第20
    8第1項之規定，囑託鑑定機關所出具之鑑定報告，應屬刑事
    訴訟法第206條第1項之鑑定報告，為傳聞法則之例外，而囑
    託包括檢察官直接囑託及概括指定而由警察機關逕送鑑定之
    情形。查行政院海岸巡防署北部地區巡防局於本案偵查時，
    受檢察官概括指定而逕將本案扣案之上開證物送鑑定，並由
    法務部調查局出具98年3月12日調科壹字第09823008640號濫
    用藥物實驗室鑑定書、98年3月25日調科壹字第09823009910
    號濫用藥物實驗室鑑定書各1份，應屬刑事訴訴法第159條第
    1 項規定之例外情形，此因「鑑定之經過及其結果，應命鑑
    定人以言詞或『書面』報告」，同法第206條第1項亦規定甚
    明，且該檢驗通知書於鑑驗方法、鑑驗結果均有詳細說明，
    是鑑定人以書面為鑑定報告提出於檢察官，依刑事訴訟法第
    159條第1項立法理由及同法第206條第1項規定，即具有證據
    能力。被告方面對卷內檢察官所提出用以證明被告有起訴書
    所載犯罪事實之各項證據，均同意於審判程序作為證據使用
    （本院卷第30頁反面參照），本院審酌被告就其以外之人於
    審判外之陳述作成時之情況，並無不能自由陳述之情形，亦
    未見有何違法取證或其他瑕疵，且與待證事實具有關聯性，
    認以之作為證據應屬適當，自均有證據能力。至於除上述鑑
    定報告外，本院下列所引用卷內之文書證據、證物之證據能
    力部分，並無證據證明係公務員違背法定程序所取得，且檢
    察官、被告及辯護人於本院均未主張排除下列文書證據、證
    物之證據能力，且迄本院言詞辯論終結前均未表示異議，本
    院審酌前揭文書證據、證物並非公務員違背法定程序所取得
    ，亦無顯有不可信之情況，依刑事訴訟法第158條之4反面解
    釋及第159條之4之規定，應認均有證據能力。
貳、實體部分：
一、上揭事實，業據被告甲○○於偵、審中坦承不諱，並有於上
    揭地點查獲之大麻花、大麻、大麻種子及培養盆土、照射燈
    、抽風機、研磨器、溫度計、電子秤、培養水、培養植物棉
    、培養器具、計時器、包裝盒等物扣案可稽，扣案之大麻等
    物經送法務部調查局鑑定結果，大麻10包（合計淨重2886.6
    6公克）、大麻花27罐及1包（合計淨重350.84公克）、大麻
    6包（合計淨重2898.68公克）、大麻花35包（合計淨重468.
    54公克）、大麻植株215 株，均含第二級毒品第24項毒品大
    麻成分。於第1現場查獲之種子1罐，經檢視內含種子44粒（
    合計淨重0.76公克），隨機抽樣9 粒種子進行發芽試驗，共
    有7粒種子具發芽能力，經檢驗含大麻成分；於第2現場查獲
    之種子檢品5包及4罐，經檢視共有種子4756粒（合計淨重73
    .97 公克），隨機抽樣30粒種子進行發芽試驗，共有28粒種
    子具發芽能力，經檢驗含大麻成分；另於第1 現場查獲標示
    為大麻之檢品3包，經檢視內容多為根、莖、泥土（淨重122
    0.80公克）；於第2現場查獲標示為大麻之檢品2包，經檢視
    內容亦多為根、莖、泥土（淨重649.07公克），以上有該局
    出具之98年3月25日調科壹字第09823009910號、98年3 月12
    日調科壹字第09823008640 號濫用藥物實驗室鑑定書在卷可
    參，且有現場照片46幀在卷可佐。另外，本件查獲之物品，
    經檢驗大麻葉、大麻花及植株檢品均含有第二級毒品大麻成
    分，另抽驗部分種子亦具有發芽生長能力，亦含大麻成分，
    現場確有種植大麻情形，且經勘驗臺灣臺北地方法院檢察署
    函送之本案現場蒐證光碟、照片光碟、扣押物清單及基隆機
    動查緝隊送驗扣押物時所附之光碟，發現本案現場有照射燈
    可供製成乾燥之大麻成品，並有乾燥大麻花成品，另在現場
    發現可供包裝之封口機具，亦有部分大麻花檢品已完成包裝
    ，依上述所查獲之器具及乾燥之大麻成品，研判本案符合「
    防制毒品危害獎懲辦法」之「第二級毒品大麻製毒工廠」要
    件，有法務部調查局98年4月9日調科壹字第09800213000 號
    函在卷可證，被告並坦承曾接續製造第二級大麻成品以供施
    用，復有其入出境查詢資料在卷可憑，可見其自白與事實相
    符，本件事證明確，被告犯行洵堪認定。
二、查被告甲○○行為後，毒品危害防制條例第4 條、第17條業
    已修正，並於98年5 月20日公佈，按法規之制定與法規之修
    正，如有特定生效日之必要者，依中央法規標準法第14條或
    第20條第2 項準用第14條規定，應分別特定其施行日期。法
    規制定或前次修正基於特殊因素所特定之施行日期，並不適
    用於日後修正或再次修正之條文。又按法律之制定或修正，
    若未明定施行日期者，中央法規標準法雖未規定應自何時生
    效，然法律既經制定或修正並經總統公佈，自應類推適用中
    央法條規標準法第13條之規定，自公佈日起算至第3 日發生
    效力。本次修正僅係個別條文之修正，並非全部條文之修正
    ，應無毒品危害防制條例第36條之適用，既無生效日之特別
    規定，自應類推適用中央法條規標準法第13條之規定，修正
    後毒品危害防制條例第4條、第17條，應於98年5月22日發生
    效力（司法院98年6月29日院台廳刑1字第0980014643號函參
    照）。被告行為後法律已有變更，依修正前毒品危害防制條
    例第4條第2項規定：「製造、運輸、販賣第二毒品者，處無
    期徒刑或7年以上有期徒刑，得併科新臺幣7百萬元以下罰金
    。」，修正後毒品危害防制條例第4條第2項則規定：「製造
    、運輸、販賣第二級毒品者，處無期徒刑或7 年以上有期徒
    刑，得併科新臺幣1 千萬元以下罰金。」；而修正前毒品危
    害防制條例第17條規定：「犯第4條第1項至第4項、第5條第
    1項至第4項前段、第6條第1項至第4項、第7條第1項至第4項
    、第8條第1項至第4項、第10條或第11條第1項、第2 項之罪
    ，供出毒品來源，因而破獲者，得減輕其刑。」，修正後毒
    品危害防制條例第17條則規定：「犯第4條至第8條、第10條
    或第11條之罪，供出毒品來源，因而查獲其他正犯或共犯者
    ，減輕或免除其刑。犯第4條至第8條之罪於偵查及審判中均
    自白者，減輕其刑。」。參以被告於偵審中均自白犯行，就
    被告所為，綜其全部罪刑為新舊法比較結果，以修正後之法
    律較有利於被告，依刑法第2條第1項但書規定，自應適用修
    正後之毒品危害防制條例。
三、論罪法條：
  (一)查大麻種子係行政院依懲治走私條例第2條第3項授權訂定之
    管制物品項目及其數額甲類第4 項規定之管制進出口物品。
    被告自外國輸入大麻種子入境，係意圖供栽種之用，有其事
    後栽種之大麻植株及栽種現場照片可參，故核被告自荷蘭運
    輸大麻種子入境之犯行，係犯懲治走私條例第2條第1項之私
    運管制物品進口罪及毒品危害防制條例第13條第2 項意圖供
    栽種之用而運輸大麻種子罪。公訴人認被告運輸大麻種子犯
    行，係犯毒品危害防制條例第4條第2項之運輸第二級毒品罪
    容有誤會（詳後述），惟起訴之基本社會事實相同，爰依法
    變更起訴法條。其持有大麻種子之低度行為，為意圖供栽種
    之用而運輸大麻種子、私運管制物品之高度行為所吸收，不
    另論罪。被告以單一之私運輸入行為，觸犯上開私運管制物
    品進口罪、意圖供栽種之用而運輸大麻種子罪，為想像競合
    犯，應依刑法第55條規定，從一重依私運管制物品進口罪處
    斷。
  (二)按「製造」大麻係指將栽種成長後之大麻葉予以加工，使成
    易於吸用之製品而言，如僅將栽種之大麻葉予以摘取、曬乾
    、剪碎或捏碎，使易於保存，而未以紙張或其他容器予以包
    裝作成製品，則尚難認已達製造第二級毒品大麻之犯行（最
    高法院93年台上字第6855號判決意旨參照）。是以被告雖長
    時間栽種大麻，惟其亦坦承曾接續製造為成品以供施用，並
    提供他人試用，則其所為係犯毒品危害防制條例第4條第2項
    製造第二級毒品罪。其接續製造第二級毒品犯行，為接續犯
    ，應視為實質上一罪。又其持有之低度行為，為製造第二級
    毒品之高度行為所吸收，不另論罪。其經警查獲後，於本案
    偵查及審判中自白犯行，應依98年5 月20日修正後毒品危害
    防制條例第17條第2 項規定，減輕其刑，故無期徒刑減為20
    年以下，15年以上有期徒刑，有期徒刑及罰金均減輕其刑二
    分之一。
  (三)其所犯上開2 罪，犯意各別，行為互殊，犯罪構成要件復不
    相同，應予分論併罰。
四、原審判決：
  (一)關於製造第二級毒品部分，認被告罪證明確，予以論罪科刑
    ，固非無見，惟：(1)依行政院93年4月21日院臺法字第09300
    15133 號函公告修正「毒品之分級及品項」之附表僅列大麻
    ，並未列大麻種子，且持有第二級毒品、持有大麻種子者，
    毒品危害防制條例第11條第2項及第14條第4項分別有處罰明
    文，足見大麻種子並非屬第二級毒品。扣案如附表壹編號第
    四號之大麻種子44粒（合計淨重0.76公克）及附表貳編號第
    四號之大麻種子4756粒（合計淨重73.9 7公克），既非屬第
    二級毒品，惟因持有大麻種子，應依毒品危害防制條例第14
    條第4 項規定處罰，是大麻種子為違禁物，應依刑法第38條
    第1項第1款規定宣告沒收。原審誤依毒品危害防制條例第18
    條第1 項前段規定予以沒收銷燬。(2)扣案如附表壹編號第五
    十六號之廣告看板1 片，被告於本院審理時供稱係其台北市
    新店市○○路110 巷47號門旁懸掛的「泰瑞陶藝工作坊」之
    招牌，與本案無關（本院審理筆錄第6 頁參照），原審誤予
    宣告沒收。(3)本件扣案如附表壹編號第三號之大麻根、莖、
    泥土（淨重1220.8 0公克）及附表貳編號第二號之大麻根、
    莖、泥土（淨重649.07公克），依前揭法務部調查局鑑定結
    果，並未註明含第二級毒品第24項毒品大麻成分，有該局98
    年3月25日調科壹字第09823009910號鑑定書在卷可憑（偵字
    第4584號卷第160 頁參照），原審誤依毒品危害防制條例第
    18 條第1項前段規定予以沒收銷燬，均有未洽。被告上訴意
    旨以原判決量刑過重，據以指摘原判決不當，惟本件被告製
    造第二級毒品，加速毒品氾濫，對國人健康危害至鉅，被告
    據以指摘原判決不當，為無理由。檢察官上訴意旨，以98年
    5 月20日修正公布之毒品危害防制條例並未另特定施行日期
    ，且該條例第36條之規定並未修正，亦未廢止，自應一體適
    用該條例第36條規定，自公布後6 個月施行，本案無新修正
    公布該條例第17條第2 項規定之適用，據以指摘原判決此部
    分不當，雖亦為無理由。但原判決關於此部分既有上開可議
    之處，仍屬無可維持，自應由本院將關於製造第二級毒品部
    分及定應執行刑部分撤銷。爰審酌被告之素行（有本院被告
    前案紀錄表在卷可稽）正值青壯之年，不思努力進取，且知
    毒品對於身心健康有莫大戕害，一經染毒，極易成癮，影響
    頗為深遠，如任其氾濫、擴散，影響社會治安，危害非淺，
    猶漠視毒品之危害性，助長毒品氾濫，並參酌被告犯罪之手
    段，於偵審中均坦承犯行、犯後尚有悔意之態度等一切情狀
    ，量處如主文第2項所示之刑。
  (二)關於私運管制物品大麻種子進口部分，原判決經審理結果認
    被告罪證明確，適用懲治走私條例第2條第1項、毒品危害防
    制條例第13條第2項、刑法第11條前段、第55條、第38條第1
    項第1 款等規定，並審酌被告輸入大麻種子欲裁種，如流入
    市面，將加速毒品氾濫，對國人健康危害至鉅，並參酌被告
    犯罪之動機、目的、於偵審中均坦承犯行、犯後尚有悔意之
    態度等一切情狀，量處有期徒刑1 年，並認此部分不構成毒
    品危害防制條例第4條第2項之運輸第二級毒品罪，適用法律
    及量處徒刑均為妥適。被告上訴意旨以原判決量刑過重，指
    摘原判決不當，惟懲治走私條例第2條第1項之法定本刑為 7
    年以下有期徒刑，原判決僅量處被告有期徒刑1 年，並未過
    重。檢察官上訴意旨，以被告私運管制物品大麻種子進口部
    分，除涉犯懲治走私條例第2條第1項之罪名外，另成立毒品
    危害防制條例第4條第2項之運輸第二級毒品罪（檢察官上訴
    無理由部分即不另為無罪諭知部分，詳後述），非原審據以
    論處之同條例第13條第2項之罪，均為無理由，應予駁回。
五、數罪併罰及沒收：
    上揭上訴駁回部分及撤銷改判部分所處之刑，應執行有期徒
    刑4年6月。扣案如附表壹編號第一號所示含第二級毒品大麻
    成分之大麻10包（合計淨重2886.66 公克）、編號第二號所
    示大麻花27 罐及1包（合計淨重350.84公克）、大麻花2包(
    警秤36公克) 、編號第五號所示之大麻植株215 株、附表貳
    編號第一號之大麻6包（合計淨重2898.68公克）、編號第三
    號之大麻花35 包（合計淨重468.54 公克），均應依毒品危
    害防制條例第18 條第1項前段規定，宣告沒收銷燬之。附表
    壹編號第四號之大麻種子44粒（合計淨重0.76公克）及附表
    貳編號第四號之大麻種子4756粒（合計淨重73.97 公克），
    如上述，屬違禁物，依刑法第38條第1項第1款宣告沒收。至
    於第1、2現場分別查扣之附表壹編號第三號之大麻根、莖、
    泥土（淨重1220 .80公克）、附表貳編號第二號之大麻根、
    莖、泥土（淨重649.07公克），係被告將所種植之大麻植株
    中含大麻成分之葉片及花摘取後，尚未丟棄為警查獲，經法
    務部調查局鑑定結果，既未註明含有大麻成分，且亦非直接
    供被告製造大麻所用，僅為本案犯罪之佐證，故不宣告沒收
    （本院96年度上訴字第1505號暨最高法院97年度台上字第31
    號判決意旨參照）。另扣案如附表壹編號第六號至第五十五
    號、附表貳編號第五號至第三十一號所示被告所有供栽種、
    製造大麻所用之相關書籍及簿冊、大麻種子說明卷頁、大麻
    分裝盒、農用藥劑、培養水、培養植物棉、培養有機土、除
    濕機、空氣清淨機、電風扇、鍍鉻工作架、照射燈、鏟子、
    種子營養素、植物活力素及培養水、培養器皿容器、種植大
    麻器皿、盆栽底座、二氧化碳鋼瓶、噴水器、供栽種製造大
    麻所用之培養盆土、抽風機、研磨器、溫度計、電子秤、培
    養水、培養器具、計時器、包裝盒、裝設大麻盒、紙張切割
    台、封口機及其所用供試用大麻製成品之吸食器、吸食器塑
    膠管、大麻吸食煙斗等物，除其中附表貳編號第二十二號之
    紙張切割台1台及編號第二十三之封口機1台，被告於本院審
    理時供稱係其所有，但與本案無關（本院卷審理筆錄第7 頁
    參照）外，其餘分別係其所有，供本案犯罪所用之物，業據
    被告供承在卷。惟有關紙張切割台及封口機，其在原審時已
    供稱封口機是要封口用的，紙張切割台是跟封口機一起的，
    但還尚未用到（原審卷第108 頁反面參照）。因此其在本院
    所辯與本案無關云云，不足採信。而毒品危害防制條例第19
    條第1 項係採相對義務沒收主義，供犯罪所用、預備用、或
    因犯罪所得，且屬被告所有者，即應宣告沒收（最高法院93
    年度台上字第5418號、90年度台上字第6655號判決意旨參照
    ），上開物品既係被告所有，供本案犯罪所用之物，均依毒
    品危害防制條例第19條第1 項規定宣告沒收。另上開沒收銷
    燬含大麻毒品成分物品之包裝物，均分別依毒品危害防制條
    例第19條第1 項規定，併予宣告沒收（最高法院93年度台上
    字第1940號判決意旨參照）。至扣案附表壹編號第五十六號
    之廣告看板1 片，如前述，被告於本院審理時供稱係其台北
    市○○市○○路110 巷47號門旁懸掛的「泰瑞陶藝工作坊」
    之招牌，與本案無關（本院審理筆錄第6 頁參照），另扣案
    之NOK IA手機1支、鑰匙2把、電費單3 張，尚難認係被告供
    製造大麻、運輸大麻種子等犯罪所用之物，因此均不予宣告
    沒收，附此敘明。
六、不另為無罪諭知部分：
  (一)公訴意旨另以：被告甲○○明知大麻係毒品危害防制條例第
    2條第2項第2 款所列之第二級毒品，不得任意製造、運輸；
    且大麻種子為行政院依懲治走私條例第2條第3項授權公告之
    「管制物品項目及其數額」所列甲項第4 款之管制進出口物
    品，不得私運進口。竟基於私運管制物品及運輸大麻種子之
    犯意，於96年8 月21日出境，於同年月29日入境時，竟運輸
    於前揭時間內，以不詳價格，在荷蘭購入之大麻種子1 盒（
    約50粒至80粒種子）。因認被告甲○○另涉犯毒品危害防制
    條例第4條第2項之運輸第二級毒品罪嫌云云。
  (二)檢察官上訴意旨以(1)本件查扣被告所有之大麻種子，經送驗
    後認定含有第二級第24項毒品大麻成分，有法務部調查局濫
    用藥物實驗室98年3月12日調科壹字第09823008640號鑑定書
    及98年3月25日調科壹字第09823009910號鑑定書各1 紙附卷
    足稽，故被告係以一輸入大麻種子入台之行為，同時觸犯毒
    品危害防制條例第4條第2項之運輸第2 級毒品罪及懲治走私
    條例第2條第1項之罪，一行為觸犯數罪名，為想像競合犯，
    應依刑法第55條之規定，從重論處毒品危害防制條例第4 條
    第2項之運輸第2級毒品罪，原審竟論以懲治走私條例第2 條
    第1 項之罪，認事用法失當。(2)本件被告經查扣之物品中，
    有用以製造乾燥大麻成品之照射燈、包裝用之封口機具、並
    有乾燥包裝完成之大麻花、且查扣之大麻、大麻植株、大麻
    種子、大麻花數量甚多，且被告曾於98年5月7日法院審訊時
    供稱：曾將大麻捲成煙，帶去舞廳供人吸食等語，從被告自
    承之供述及本案查扣大麻之種類、數量及相關製作工具等物
    以觀，被告輸入大麻種子入台，斷無可能是僅為供栽種之用
    一途，故本件被告輸入大麻種子犯行顯然與毒品危害防制條
    例第13條第2項之構成要件有異，原審竟率然不採前揭2份法
    務部調查局鑑定書為認定事實之依據，亦忽略上揭扣案物品
    所顯現之跡證及上述被告自己之供述，就被告輸入大麻種子
    之犯行，不論以毒品危害防制條例第4條第2項之罪，反而論
    以構成要件不合致之同條例第13條第2 項之罪，適用法則失
    當。
  (三)訊之被告甲○○堅決否認有運輸第二級毒品犯行，辯稱：係
    意圖供栽種之用，而運輸大麻種子，並非運輸第二級毒品等
    語。
  (四)經查：
    (1)按犯罪事實應依證據認定之，無證據不得認定其犯罪事實
      ，刑事訴訟法第154條第2項定分別定有明文。又毒品危害
      防制條例第4條第2項之運輸第二級毒品罪，以所運輸之毒
      品屬【第二級毒品】者，方成立該條項之罪。若所運輸者
      ，非第二級毒品，自不構成該條項之罪。
    (2)扣案之大麻種子經送法務部調查局鑑定，並隨機抽樣將其
      中部分種子進行【發芽試驗】，部分種子具發芽能力，經
      檢驗結果雖含大麻成分（偵卷第160 頁參照）。惟如上述
      ，依行政院93年4月21日院臺法字第0930015133 號函公告
      修正「毒品之分級及品項」之附表二僅列大麻，並未列大
      麻種子。且持有第二級毒品、持有大麻種子者，毒品危害
      防制條例第11 條第2項及第14條第4項分別有處罰明文，
      足見大麻種子並非屬第二級毒品。
    (3)實務上亦均認大麻種子並非屬第二級毒品（最高法院92年
      度台上字第135 號、本院96年度上訴字第1505、4982號暨
      最高法院97年度台上字第31號判決意旨參照）。且被告運
      輸大麻種子入台，確係意圖供裁種之用，輸入後亦確有栽
      種行為，業經論述如前，並有上開經沒收銷燬及宣告沒收
      之物扣案可證。
    (4)被告所辯其係意圖供栽種之用，而運輸大麻種子等語應堪
      採信。因此被告輸入大麻種子之行為，除構成上開毒品危
      害防制條例第13條第2項及懲治走私條例第2條第1 項之罪
      名外，不構成毒品危害防制條例第4條第2項之運輸【第 2
      級毒品罪】。換言之，本件尚不足以認定被告有公訴人所
      指的運輸第二級毒品罪嫌。公訴意旨所指被告此部分犯罪
      尚屬不能證明，惟因此部分與本院上開認定被告有罪之意
      圖供栽種之用而運輸大麻種子罪，具有實質上一罪之關係
      ，故不另為無罪之諭知。
據上論斷，應依刑事訴訟法第369條第1項前段、第368條、第364
條、第299條第1項前段、第300條、98年5月20日修正毒品危害防
制條例第4條第2項、第13條第2項、第17條第2項、第18條第1 項
前段、第19條第1項、懲治走私條例第2條第1 項、刑法第11條前
段、第2條第1項但書、第55條、第51條第5款、第38條第1項第 1
款，判決如主文。
本案經檢察官周誠南到庭執行職務。
中    華    民    國    98    年    11    月    11    日
                  刑事第三庭審判長法  官   陳博志
                                  法  官   陳德民
                                  法  官   劉興浪
以上正本證明與原本無異。
如不服本判決，應於收受送達後十日內向本院提出上訴書狀，其
未敘述上訴之理由者並得於提起上訴後十日內向本院補提理由書
（均須按他造當事人之人數附繕本）「切勿逕送上級法院」。
                                  書記官   顧正榕
中    華    民    國    98    年    11    月    11    日
附錄本案論罪科刑法條全文
修正後毒品危害防制條例第4條第2項：
製造、運輸、販賣第一級毒品者，處死刑或無期徒刑；處無期徒
刑者，得併科新臺幣2 千萬元以下罰金。
製造、運輸、販賣第二級毒品者，處無期徒刑或7 年以上有期徒
刑，得併科新臺幣1千萬元以下罰金。
製造、運輸、販賣第三級毒品者，處5 年以上有期徒刑，得併科
新臺幣7百萬元以下罰金。
製造、運輸、販賣第四級毒品者，處3 年以上10年以下有期徒刑
，得併科新臺幣3百萬元以下罰金。
製造、運輸、販賣專供製造或施用毒品之器具者，處1年以上7年
以下有期徒刑，得併科新臺幣1百萬元以下罰金。
前五項之未遂犯罰之。
修正後毒品危害防制條例第13條：
意圖供栽種之用，而運輸或販賣罌粟種子或古柯種子者，處5 年
以下有期徒刑，得併科新臺幣50萬元以下罰金。
意圖供栽種之用，而運輸或販賣大麻種子者，處2 年以下有期徒
刑，得併科新臺幣20萬元以下罰金。
懲治走私條例第2條：
私運管制物品進口、出口逾公告數額者，處7 年以下有期徒刑，
得併科新臺幣3百萬元以下罰金。
前項之未遂犯罰之。
第1 項所稱管制物品及其數額，由行政院公告之。
附表壹:第1現場（新店市○○路110巷47號4樓及49號17樓）
一、大麻10包(合計淨重2886.66 公克)
二、大麻花27罐及1包（合計淨重350.84公克）
    大麻花2包 (警秤共重36公克)
三、大麻根、莖、泥土（淨重1220.80公克）
四、大麻種子44粒（合計淨重0.76公克）
五、大麻植株215株
六、夾大麻葉書本：1本
七、夾大麻葉筆記本：1本
八、其所有供栽種製造大麻所用之相關書籍及簿冊：18本
九、大麻種子說明卷頁：23張
十、大麻分裝盒：1盒
十一、農用藥劑：1瓶
十二、小蘇打粉：2袋
十三、檸檬酸：2袋
十四、夾鍊袋：1袋
十五、培養水：1桶
十六、培養植物棉：1箱
十七、靚土：2袋
十八、DORADO有機土：1袋
十九、培養有機土：1袋
二十、培養植物棉：袋
二十一、培養盆土：60盆
二十二、除濕機：1台
二十三、空氣清淨機：1台
二十四、電風扇：2台
二十五、鍍鉻工作架：1架
二十六、培養器具及電線：1批
二十七、培養大麻種子之日光燈架：1架
二十八、培養土：1箱
二十九、鏟子：2把
三十、四斗木櫃：2只
三十一、益肥丹（複合肥料）：7瓶
三十二、疑似種子營養素（白色罐子無標籤）：6瓶
三十三、植物活力素及培養水：6瓶
三十四、高單位綜合有機微量元素：1瓶
三十五、興農雷公殺蟲劑：1瓶
三十六、魚王精：1瓶
三十七、培養器皿容器：2瓶
三十八、種植大麻器皿：24瓶
三十九、盆栽底座：1批
四十、花兒姿澆花器：1台
四十一、抽風機：1具
四十二、培養大麻之照射燈：6隻
四十三、二氧化碳鋼瓶：1具
四十四、噴水器：1具
四十五、毒品吸食器：1箱
四十六、吸食器塑膠管：1顆
四十七、聯強SD128MB：1片
四十八、溫度測試機：1具
四十九、浸泡液：1瓶
五十、PH值培養水：2瓶
五十一、液體：1瓶
五十二、封口機：1支
五十三、溫度測試器：3支
五十四、電導測試空盒：1盒
五十五、打火機：1具
五十六、廣告看板：1片
附表貳：第2現場（臺北縣新店市○○路147巷43號6樓）
一、大麻6包（合計淨重2898.68公克）
二、大麻根、莖、泥土（淨重649.07公克）
三、大麻花35包（合計淨重468.54公克）
四、大麻種子4756粒（合計淨重73.97公克）
五、供栽種製造大麻所用之培養盆土：100盆
六、照射燈：九支
七、裝設大麻盒：1盒
八、抽風機：1具
九、小蘇打粉：7包
十、培養土營養劑：1包
十一、益肥丹：4罐
十二、氫氧化鈉：1罐
十三、培養器具：14罐
十四、研磨器：1套
十五、溫度計3隻
十六、電子秤：1台
十七、培養器皿：1筒
十八、培養皿底座：21座
十九、檸檬酸：7包
二十、培養劑：1箱
二十一、培養植物棉：1袋
二十二、紙張切割台：1台
二十三、封口機：1台
二十四、培養水：1筒
二十五、計時器：1台
二十六、定時計時器：3台
二十七、包裝盒：10個
二十八、小型包裝袋：9袋
二十九、包裝袋：1份
三十、電子磅秤：1台
三十一、大麻吸食煙斗：7支


司法院資訊處製作；財團法人民間司法改革基金會備份。
